【裁判字號】    99,訴,875
【裁判日期】    990630
【裁判案由】    毒品危害防制條例
【裁判全文】
臺灣臺北地方法院刑事判決               99年度訴字第875號
公  訴  人  臺灣臺北地方法院檢察署檢察官
被      告  甲○○
上列被告因違反毒品危害防制條例案件，經檢察官提起公訴（99
年度毒偵字第1087號），被告於準備程序進行中就被訴事實為有
罪之陳述，經合議庭裁定改行簡式審判程序，本院判決如下：
    主  文
甲○○施用第一級毒品，累犯，處有期徒刑拾月。
    事  實
一、甲○○有施用毒品、脫逃、公共危險、過失傷害等多項前科
    ，其中：
  (一)於民國八十七年間因施用毒品案件，經本院以八十七年度毒
    聲字第一三九九號裁定送觀察、勒戒後，認無繼續施用毒品
    之傾向，於八十八年七月六日觀察、勒戒執行完畢釋放後，
    由臺灣臺北地方法院檢察署檢察官於同年月八日以八十八年
    度偵緝字第七五七號為不起訴處分確定。
  (二)復於八十九年間因施用毒品案件，經本院以八十九年度毒聲
    字第二四三０號裁定送觀察、勒戒後，認有繼續施用毒品之
    傾向，經本院以八十九年度毒聲字第二六四八號裁定令入戒
    治處所施以強制戒治，並以八十九年度簡字第一四九八號判
    處有期徒刑五月確定，嗣因無繼續戒治之必要，經本院以九
    十年度毒聲字第一０四三號裁定停止戒治，所餘戒治期間付
    保護管束，於九十年六月二十日停止戒治釋放，前開有期徒
    刑部分，則於九十一年六月十四日執行完畢（此部分不構成
    累犯）。
  (三)再於九十二年間因施用毒品案件，經臺灣士林地方法院以九
    十二年度毒聲字第八九五號裁定令入戒治處所施以強制戒治
    ，並以九十三年度訴字第五四號判處有期徒刑一年、七月確
    定，嗣因毒品危害防制條例修正，故由臺灣士林地方法院檢
    察署於九十三年一月九日以法律修正報結而停止強制戒治釋
    放；另於九十二年間因脫逃案件，經臺灣士林地方法院以九
    十三年度士簡字第一五三號判處有期徒刑三月確定；前開三
    罪，並經該院以九十三年度聲字第一０五八號裁定應合併執
    行有期徒刑一年八月確定，於九十五年二月二十二日縮刑期
    滿執行完畢。
  (四)復於九十六年間因施用毒品案件，經臺灣板橋地方法院以九
    十六年度訴字第三一四五號判處有期徒刑八月確定，於九十
    八年二月九日縮刑期滿執行完畢。
  (五)再於九十八年間因施用毒品案件，甫經臺灣士林地方法院以
    九十八年度審訴字第七四七號、臺灣板橋地方法院以九十八
    年度訴字第四二四九號分別判處有期徒刑九月、九月確定（
    此部分不構成累犯）。
二、詎甲○○猶不知悔改，竟又基於施用毒品之犯意，於九十九
    年一月底、二月初某時，在臺北縣三重市某友人住處（起訴
    書誤載為甲○○住處），以第一級毒品海洛因摻混第二級毒
    品甲基安非他命置入香煙內點燃後吸食煙霧之方式，同時施
    用第一級毒品海洛因及第二級毒品甲基安非他命一次。嗣於
    同年二月四日上午九時許，在臺北市○○○路與新生南路口
    為警盤查，經其同意採尿送驗後，始悉上情。
三、案經臺北市政府警察局中正第二分局報請臺灣臺北地方法院
    檢察署檢察官偵查起訴。
    理  由
一、前揭事實，業據被告甲○○於本院審理時坦承不諱，且其於
    前揭時、地為警查獲所採集之尿液經送鑑定結果，呈嗎啡及
    甲基安非他命陽性反應，此有臺灣尖端先進生技醫藥股份有
    限公司濫用藥物檢驗報告附卷可稽（見偵查卷第一五頁），
    足認被告之自白，與事實相符。再按施用第一、二級毒品為
    犯罪行為，毒品危害防制條例第十條定有處罰明文。故施用
    第一、二級毒品者，依前揭規定本應科以刑罰。惟基於刑事
    政策，對合於一定條件之施用者，則依同條例第二十條、第
    二十三條之規定，施以觀察、勒戒及強制戒治之保安處分。
    又毒品危害防制條例於九十二年七月九日修正公布，自九十
    三年一月九日施行，其中第二十條、第二十三條將施用毒品
    之刑事處遇程序，區分為「初犯」及「五年內再犯」、「五
    年後再犯」。依其立法理由之說明：「初犯」，經觀察、勒
    戒或強制戒治後，應為不起訴處分或不付審理之裁定；經觀
    察、勒戒或強制戒治執行完畢釋放後，「五年內再犯」者，
    因其再犯率甚高，原實施之觀察、勒戒及強制戒治既已無法
    收其實效，爰依法追訴或裁定交付審理。至於經觀察、勒戒
    或強制戒治執行完畢釋放後，「五年後再犯」者，前所實施
    之觀察、勒戒或強制戒治已足以遮斷其施用毒品之毒癮，為
    期自新及協助其斷除毒癮，仍適用「初犯」規定，先經觀察
    、勒戒或強制戒治之程序。從而依修正後之規定，僅限於「
    初犯」及「五年後再犯」二種情形，始應先經觀察、勒戒或
    強制戒治程序。倘被告於五年內已再犯，經依法追訴處罰，
    縱其第三次（或第三次以上）再度施用毒品之時間，在初犯
    經觀察、勒戒或強制戒治執行完畢釋放五年以後，已不合於
    「五年後再犯」之規定，且因已於「五年內再犯」，顯見其
    再犯率甚高，原實施觀察、勒戒或強制戒治，已無法收其實
    效，即應依該條例第十條處罰（最高法院九十七年度第五次
    刑事庭會議決議參照）。本案被告前於八十七年間因施用毒
    品案件，經本院以八十七年度毒聲字第一三九九號裁定送觀
    察、勒戒後，認無繼續施用毒品之傾向，於八十八年七月六
    日觀察、勒戒執行完畢釋放後，由臺灣臺北地方法院檢察署
    檢察官於同年月八日以八十八年度偵緝字第七五七號為不起
    訴處分確定。詎其竟於觀察、勒戒執行完畢釋放後五年內之
    八十九年間再因施用毒品案件，經本院以八十九年度毒聲字
    第二四三０號裁定送觀察、勒戒後，認有繼續施用毒品之傾
    向，經本院以八十九年度毒聲字第二六四八號裁定令入戒治
    處所施以強制戒治，並以八十九年度簡字第一四九八號判處
    有期徒刑五月確定，嗣因無繼續戒治之必要，經本院以九十
    年度毒聲字第一０四三號裁定停止戒治，所餘戒治期間付保
    護管束，於九十年六月二十日停止戒治釋放。復於九十二年
    間因施用毒品案件，經臺灣士林地方法院以九十二年度毒聲
    字第八九五號裁定令入戒治處所施以強制戒治，並以九十三
    年度訴字第五四號判處有期徒刑一年、七月確定，嗣因毒品
    危害防制條例修正，故由臺灣士林地方法院檢察署於九十三
    年一月九日以法律修正報結而停止強制戒治釋放。再於九十
    六年間因施用毒品案件，經臺灣板橋地方法院以九十六年度
    訴字第三一四五號判處有期徒刑八月確定。又於九十八年間
    因施用毒品案件，經臺灣士林地方法院以九十八年度審訴字
    第七四七號、臺灣板橋地方法院以九十八年度訴字第四二四
    九號分別判處有期徒刑九月、九月確定，此有卷附臺灣高等
    法院被告前案紀錄表可按。茲被告於觀察、勒戒執行完畢釋
    放後五年內已再犯，經依法追訴處罰，縱其第三次以上即本
    案再度施用毒品之時間，在初犯經觀察、勒戒執行完畢釋放
    五年以後，然已不合於「五年後再犯」之規定，自無適用毒
    品危害防制條例第二十條實施觀察、勒戒及強制戒治之餘地
    。綜上所述，本件事證明確，被告犯行洵堪認定，應予依法
    論科。
二、查海洛因及甲基安非他命分別係毒品危害防制條例第二條第
    二項第一款及第二款所列之第一級毒品及第二級毒品。核被
    告所為，係犯毒品危害防制條例第十條第一項之施用第一級
    毒品及同條第二項之施用第二級毒品罪。其持有第一級毒品
    及第二級毒品之低度行為，應分別為施用第一級毒品及第二
    級毒品之高度行為所吸收，均不另論罪。被告以一行為同時
    施用第一級毒品及第二級毒品，而觸犯二構成要件不同之罪
    名，為想像競合犯，依刑法第五十五條規定，應從一重之施
    用第一級毒品罪論處；公訴意旨認被告施用第一級毒品及第
    二級毒品，應予分論併罰云云，尚有誤會，併此敘明。再查
    被告前於九十二年間因施用毒品案件，經臺灣士林地方法院
    以九十三年度訴字第五四號判處有期徒刑一年、七月確定；
    另於九十二年間因脫逃案件，經該院以九十三年度士簡字第
    一五三號判處有期徒刑三月確定；前開三罪，並經該院以九
    十三年度聲字第一０五八號裁定應合併執行有期徒刑一年八
    月確定，於九十五年二月二十二日縮刑期滿執行完畢。復於
    九十六年間因施用毒品案件，經臺灣板橋地方法院以九十六
    年度訴字第三一四五號判處有期徒刑八月確定，於九十八年
    二月九日縮刑期滿執行完畢，此有卷附臺灣高等法院被告前
    案紀錄表可按，其於五年以內故意再犯有期徒刑以上之罪，
    為累犯，依刑法第四十七條第一項規定，加重其刑。爰審酌
    被告有上述多項前科，素行不良，正值壯年，不思正途，屢
    屢再犯施用毒品之罪，顯未因前所受觀察、勒戒、強制戒治
    及有期徒刑之執行而矯正其行，然施用毒品僅係戕害自身健
    康，對他人並不生重大危害，暨犯後坦承犯行，態度尚佳等
    一切情狀，量處如主文所示之刑。
據上論斷，應依刑事訴訟法第二百七十三條之一第一項、第二百
九十九條第一項前段，毒品危害防制條例第十條，刑法第十一條
前段、第五十五條、第四十七條第一項，判決如主文。
本案經檢察官盧慧珊到庭執行職務
中    華    民    國    99    年    6     月    30    日
                  刑事第八庭法  官  陳芃宇
以上正本證明與原本無異。
如不服本判決應於收受送達後10日內向本院提出上訴書狀，並應
敘述具體理由；其未敘述上訴理由者，應於上訴期間屆滿後20日
內向本院補提理由書（均須按他造當事人之人數附繕本）「切勿
逕送上級法院」。
                            書記官  徐鶯尹
中    華    民    國    99    年    7     月    1     日
附錄本案論罪科刑法條全文：
毒品危害防制條例第10條
施用第1級毒品者，處6月以上5年以下有期徒刑。
施用第2級毒品者，處3年以下有期徒刑。

司法院資訊處製作；財團法人民間司法改革基金會備份。
